【裁判字號】    91,上訴,1636
【裁判日期】    920123
【裁判案由】    偽造文書等
【裁判全文】
臺灣高等法院高雄分院刑事判決                  九十一年度上訴字第一六三六號
    上  訴  人  台灣高雄地方法院檢察署檢察官
    被      告  Ｂ○○○ 女  .
                地○○   男  .
                Ｇ○○   女 .
                Ｊ○○   男  .
    右四人共同
    選任辯護人  林昆  律師
右上訴人因被告等偽造文書等案件，不服臺灣高雄地方法院八十九年度訴字第二四九
二號中華民國九十一年八月二十七日第一審判決（起訴案號：臺灣高雄地方法院檢察
署八十八年度偵字第二一四九○號），提起上訴，本院判決如左：
      主  文
原判決關於Ｂ○○○、Ｇ○○、Ｊ○○部分，均撤銷。
Ｂ○○○、Ｇ○○、Ｊ○○共同連續行使偽造私文書，足以生損害於他人，各處有期
徒刑壹年陸月，Ｂ○○○緩刑肆年。
其他上訴駁回。
      事  實
一、Ｂ○○○與薛秋原（已死亡，經原審諭知不受理判決）二人係夫妻，Ｊ○○、Ｇ
    ○○為其子女。詎Ｂ○○○、薛秋原與Ｊ○○、Ｇ○○等家族成員，明知薛家經
    濟已有困難，竟共同意圖為自己不法之所有，並基於詐欺、偽造互助會標單及行
    使偽造標單之概括犯意，自民國八十五年四月十八日起，以「薛秋原」名義自任
    會首，召募未○○等為會員參加如附表編號一至五所示之民間互助會，渠等所邀
    集之各組互助會，約定投標方式由會員書寫姓名及競標標息，提出競標，由最高
    者得標。均於第三次開標時向各會員按參與之會數，每會收取新臺幣（下同）二
    千五百元之服務費，作為召集、主持開標、收付會款等酬金；且明知薛秋原自八
    十六年十一月起，因罹患高血壓、糖尿病、尿毒症、腦中風合併神經病變等，已
    達心神喪失之狀態，於八十七年七月八日經原審法院以八十七年禁字第九十一號
    裁定宣告為禁治產人，已無處理互助會會務之能力，竟隱瞞此事猶於八十七年七
    月二十八日繼續召募如附表編號六所示之民間互助會（初七會），利用會員未全
    數到場競標且彼此並未互相認識之機會，連續於不詳時間之開標日，在高雄縣茄
    萣鄉○○路○段三十一號開標處所，由薛秋原（八十六年十月以前）或Ｊ○○、
    Ｇ○○任一人冒名書寫標單後交由Ｂ○○○行使之方式，分別冒用該互助會活會
    會員名義，在空白紙上偽造不詳姓名活會會員署押及不詳金額之標息，以表明競
    標時願付之標息及會員，持以行使參加競標並標得會款，其詳如附表一所示（因
    標單已滅失，無從查知每次冒標之標息金額及被冒標者姓名，採平均標息計算及
    僅統計被冒標金額）足生損害於未○○等活會會員，並致使未○○等活會會員陷
    於錯誤，如數交付活會會款，偽造之標單則均予以丟棄滅失。嗣於八十八年一月
    十七日（即農曆八十七年十二月一日），竟片面宣布停止前述互助會之進行，其
    後經會員及Ｊ○○、Ｇ○○等人共同整理，而推由Ｇ○○代筆所寫各組互助會活
    會、死會名單，詳核清查結果，始查知渠等有虛列會員、詐領會款等情事，Ｂ○○○等人共計詐得會款約二千八百九十九萬一千九百十八萬元後均已私自花用，
    未○○等人始知受騙。
二、案經未○○、Ｃ○○、黃○○、丙○○、Ｈ○○、Ｑ○○○、戊○○、Ｉ○○○
    、卯○○、子○、天○○、巳○○、Ｗ○○○、申○○○、酉○○、戌○○、Ｏ
    ○○○、Ａ○○○、Ｋ○○、Ｔ○、Ｅ○○、Ｕ○○、Ｖ○○、蘇王碖、癸○○
    、Ｄ○○○、宇○○、乙○○○、Ｆ○○、Ｌ○○、Ｍ○○、玄○、甲○○、Ｒ
    ○○、庚○○、辛○○、林文藤、己○○、宙○○○、Ｓ○○○、午○○、辰○○○、丑○○○、壬○○、Ｐ○○、羅日春、亥○○、Ｎ○○、寅○○○、顏王
    玉秀等訴由台灣高雄地方法院檢察署檢察官偵查起訴。
    理  由
一、訊據被告Ｂ○○○、Ｊ○○、Ｇ○○均矢口否認有前述犯行，被告Ｂ○○○辯稱
    ：互助會均是薛秋原招募的，我只是代收會款，沒有插手互助會的事，也沒有主
    持開標云云；被告Ｇ○○辯稱：我沒有參與互助會的運作，那段時間我從事教職
    工作，是下班後父親薛秋原叫我幫忙填寫會款單，有時會載媽媽Ｂ○○○去收會
    錢，標完會之後會幫忙整理得標的會員，停會後幫忙核算誰死會、活會的事，至
    於我賣房子也是處理父親的債務云云；被告Ｊ○○則辯稱：因父親腳不方便，所
    以才去代收會款，沒有招募互助會，告訴人乙○○○是看到告訴人丙○○跟會，
    才詢問我如何跟會，我請告訴人乙○○○去問丙○○，並沒有跟告訴人乙○○○
    招募互助會云云。
二、惟查：
（一）前述事實，業據告訴人未○○等五十一人於偵查中指訴綦詳，並經證人Ｗ○○○、薛魏有敬、林黃毛治、鄭顏不看、陳蘇帶枝等人證述屬實；且告訴人丙○○等人，多係基於被告Ｂ○○○、薛秋原夫妻之情誼，應邀參加以薛秋原為會
      首，詳如附表所示之民間互助會，而前述互助會會數甚鉅，每月需收受及繳納
      之會款至多且鉅，會務運作極為龐大，即本案如附表所示六組互助會，共有五
      百二十一會，扣除被告等參加之四十餘會，每會應收服務費二千五百元，共收
      受一千餘萬元之佣金；每月初一，三，四，五，六，七均有會開標，十五，十
      八，十九，二十，二十一又加開會，每會人數從七十三至九十六會不等，此繁
      雜事務，應非纏病多年之薛秋原所能獨任處理，況同案被告薛秋原於右揭時間
      因罹患尿毒症、腦中風合併神經病變等，已達心神喪失並被法院宣告為禁治產
      人，顯無處理互助會會務之能力；被告Ｂ○○○又自承不識字，教育程度低等
      情觀之是告訴人等指稱被告薛秋原與Ｂ○○○、Ｊ○○、Ｇ○○十餘年來，長
      期經營互助會之事業，已屬薛氏之家族事業，非單純出於日常家務代理性質等
      語，應非虛構；況附表編號一初一 (八十五年四月十八日起會)及編號五初六
      (八十五年十一月十六日起會)之民間互助會會單為被告Ｇ○○之筆蹟；編號二
      初三(八十七年三月一日起會)、編號三初四 (八十六年農曆六月四日起會）及
      編號四初五 (八十六年十一月四日起會）之民間互助會單為被告Ｇ○○以電腦
      打字所印發。被告等於八十八年元月十七日宣布停會後共同整理出來之活會，
      死會會員名單五份，以及所提出初一，初三，初五，初六之各互助會開標日，
      得標金額 (即活會會員應付之款）明細表五份，被告Ｇ○○供承係其所製作；
      另告訴人未○○保留會款之應付款明細表十張，其中編號一至四之明細表，亦
      為被告Ｇ○○所製作。被告Ｇ○○復供承曾向告訴人未○○，丙○○，戊○○
      ，天○○，巳○○，Ｗ○○○，Ｔ○，Ｆ○○，丁○○，黃○○等收取過會款
      。又告訴人乙○○○系應被告Ｊ○○之邀請，而入會參與初三之互助會一會，
      此據告訴人乙○○○於偵查中到庭指訴明確。而初六之互助會，被告Ｊ○○本
      人亦屬會員，且於停會前即已標走會款。另告訴人蘇鳳所保留之應付會款明細
      表兩張，編號一為被告薛秋原所製作；編號二即係被告Ｊ○○所製作；再被告
      Ｊ○○曾向告訴人未○○，丙○○，Ｑ○○○，戊○○，Ｉ○○○，子○，天
      ○○，Ｗ○○○，戌○○，Ｏ○○○，Ｔ○，Ｖ○○，薛王碖，癸○○，Ｄ○○○，乙○○○，宇○○，Ｆ○○，Ｌ○○，Ｍ○○，玄○，辛○○，丁○○
      ，午○○，丑○○○，薜明和，寅○○○等二十七人收取過會款，復據告訴人
      未○○等指訴在卷；顯見被告Ｂ○○○、Ｊ○○、Ｇ○○，應係本於為自己處
      理事務，而參與上開所述互助會之核心會務，其等與同案被告薛秋原，互有犯
      意聯絡及行為分擔甚明。至同案被告薛秋原雖於偵查中供稱：妻子Ｂ○○○及
      子女Ｊ○○、Ｇ○○等人從不知情，亦未參與會務云云，當屬迴護被告Ｂ○○○等之詞，尚不足據為對被告Ｂ○○○、Ｊ○○、Ｇ○○有利之認定。
（二）況被告Ｇ○○與地○○二人，於八十七年六月十二日，以「薛秋原自民國八十
      六年十一月起，因罹患高血壓、糖尿病、尿毒症、腦中風合併神經病變及走路
      障礙等，經醫師判定已達心神喪失狀態」等緣由，共同具名為聲請人，向法院
      申請宣告薛秋原為禁治產人，旋於八十七年七月八日，經台灣高雄地方法院以
      八十七年禁字第九十一號裁定宣告薛秋原為禁治產人，且指定被告Ｂ○○○為
      其監護人等情，業經檢察官向台灣高雄地方法院調取八十七年禁字第九十一號
      卷宗，核閱屬實無訛。而被告Ｇ○○、Ｂ○○○等，既明知薛秋原已被宣告為
      禁治產人，係無行為能力人，所為之行為在法律上均屬無效。渠等竟共同隱瞞
      此一事實，猶於八十七年七月二十九日，繼續招募附表編號七所示之伍仟元民
      間互助會，其中禁治產人薛秋原又參加三會，接續詐欺其他會員互助會款；且
      被告Ｂ○○○於部分會員向其質疑薛秋原之身體健康狀況時，猶信誓旦旦的表
      示該互助會之業務，已由薛氏子女們承接，請告訴人等放心與會云云，致告訴
      人等再度陷於錯誤，又再度參加初七新起之互助會，繼續按時繳納上述所有會
      款，益證被告Ｂ○○○、Ｊ○○、Ｇ○○與薛秋原等人，確實有共同為自己或
      薛氏家族不法所有之意圖。
（三）綜上所述，被告Ｂ○○○、Ｊ○○、Ｇ○○三人，本於家族事業經營之意思聯
      絡，而分擔實施招募互助會、製作會單、主持開標、計算或數受會錢等會務運
      作行為，渠等既互視對方行為乃自己行為，自應就整體犯罪行為，負共同正犯
      之責任，其三人前述所辯，顯均屬事後卸責之詞，殊無足取。此外，復有互助
      會會單影本六份、被告於停會後共同整理出來之活會、死會會員名單五份、會
      單五張、各互助會歷次開標時間之金額明細表五張、被告負債明細表乙份等在
      卷足憑，事證明確，被告Ｂ○○○、Ｊ○○、Ｇ○○三人之犯行，均堪認定。
三、茲將被告等冒標及詐欺之金額，分述如下：
（一）初一（即八十五年四月十八日暨農曆三月初一開始，五千元之互助會）之互助
      會含會首薛秋原共九十五會。從八十五年四月十八日起，農曆每月初一、十五
      開標二次，至農曆八十七年十二月一日（即國曆八十八年元月十七日）止，共
      開標六十九會，故死會應為六十九會，活會為二十六會。但據被告Ｇ○○等共
      同列舉之名單載活會四十八會，死會為四十七會，顯見本互助會被冒標二十二
      會；而已開標六十九會之平均標價為三、八○○元，活會會員均按當次標價付
      會款，死會會員則按次付五千元，兩者平均值為四、四○○元，九十五會中扣
      被告薛秋原一會，詐取九十四會，每會以死、活會會款平均值四、四○○元計
      算，每冒標一次可得四十一萬三千六百元（即四、四○○元乘以九十四），共
      詐標二十二次，總金額計九百零九萬九千二百元。
（二）初三（即八十七年三月一日暨農曆二月初三開始五千元之互助會）之互助會共
      八十四會（會單上八十二會，會單印行後再加被告薛秋原二會，共八十四會）
      ，從八十七年三月一日起至八十八年元月十七日止，每月農曆初三、十八開標
      兩次，已開二十二會，故死會應為二十二會，活會為六十會（扣除薛秋原二會
      ）。但據被告Ｇ○○等共同列出之名單記載活會六十九會，死會十五會，被冒
      標九會，已開二十二會之平均標價為三、九七五元，死、活會會款平均值四四
      八七點五元計算，每冒標一次可得三十六萬七千九百七十五元（即四、四八七
      點五元乘以八十二），共詐標九次，總金額計三百三十一萬一千七百七十五元
      。
（三）初四（即八十六年農曆六月四日開始，五千元之互助會）之互助會共九十六會
      （會單發行後另增一會），從農曆八十六年六月四日起，每月初四、十九開標
      二次，已開三十八會，死會應為三十八會，活會應為五十八會。但據被告Ｇ○○等共同列出之名單上載活會為七十四會，死會為二十二會，被冒標十六會，
      已開三十八次之平均標價為三、八七二元，死、活會會款平均值四、四三六元
      計算，每冒標一次可得四十二萬五千八百五十六元（即四、四三六元乘以九十
      六），共詐標十六次，總金額六百八十一萬三千六百九十六元?
（四）初五（即八十六年十一月四日暨農曆十月初五開始，五千元互助會）之互助會
      共七十三會，從八十六年十一月四日起農曆每月初五、二十日開標二次，已開
      三十會，死會應為三十會，活會為四十三會。但據被告Ｇ○○共同列出之名單
      上載活會四十九會，死會二十四會，被冒標六會。已開三十次之平均標為四○
      一六元，死、活會會款平均值四、五○八元計算，每冒標一次可得三十二萬四
      千五百七十六元（即四、五○八元乘以七十二），共詐標六次，總金額一百九
      十四萬七千四百五十六元。
（五）初六（即指八十五年十一月十六日暨農曆十月初六開始，五千元之互助會），
      之互助會共九十六會，從八十五年十一月十六日起農曆每月初六、二十一日開
      標兩次，已開五十四會，死會應為五十四會，活會為四十二會。但據被告Ｇ○○等共同列出之名單載活會五十八會，死會三十八會，被冒標十六會。已開五
      十四次之平均標會為三、八二七元，死、活會會款平均值四、四一三點五元計
      算，每冒標一次可得四十二萬三千六百九十六元（即四、四一三點五元乘以九
      十六），共詐標十六次，總金額六百七十七萬九千一百三十六元
（六）初七（即指八十七年七月二十九日暨農曆六月初七開始，五千元之互助會），
      之互助會共七十七會，從八十七年七月二十九日起農曆每月初七、二十二日開
      標兩次，已開十二會，死會應為十二會，活會為六十五會。但據被告Ｇ○○等
      共同列出之名單載活會六十八會，死會九會，被冒標三會。已開十二次之平均
      標會為四、○一○元，死、活會會款平均值四、五○五元計算，每冒標一次可
      得三十四萬六千八百八十五元（即四、五○五元乘以七十七），共詐標三次，
      總金額一百零四萬六百五十五元
（七）綜上所述，被告Ｂ○○○、Ｊ○○、Ｇ○○三人共同虛列會員，冒標詐取會員
      之會款，共計二千八百九十九萬一千九百十八元。
四、查被告等在互助會空白標單上偽簽他人之署押及記載金額，雖標單上未載明「標
    單」二字，但依習慣已足以表示係民間互助會之會員以所書寫金額參加競標之標
    單之用意，應認係刑法第二百二十條第一項之準私文書，其據以行使，向活會會
    員詐取會款，足生損害於被冒標人及其他活會會員，核被告Ｂ○○○、Ｊ○○、
    Ｇ○○此部分所為，係犯刑法第二百十六條、第二百十條、第二百二十條第一項
    之行使偽造準私文書罪、第三百三十九條第一項之詐欺取財罪，被告Ｂ○○○、
    Ｊ○○、Ｇ○○三人與同案被告薛秋原（附表編號七除外）就前述犯行，有犯意
    聯絡與行為分擔，皆為共同正犯；又其等偽造互助會被冒標人之署押於標單上，
    偽造署押之行為，應為偽造標單之準私文書行為之部分行為；其偽造標單後復持
    以行使，偽造之低度行為應為行使之高度行為所吸收，均不另論罪。又被告等同
    一次之詐欺行為，同時向多數活會會員詐取會款，係以一行為觸犯數個相同之詐
    欺罪名，為同種想像競合犯，依刑法第五十五條之規定，應從一重處斷。其先後
    多次行使偽造之準私文書、多次詐欺取財犯行，均時間緊接，手法相同，顯係各
    基於概括之犯意反覆為之，均為連續犯，依法各以一罪論並加重其刑。又所犯行
    使偽造準私文書、詐欺取財罪間，有方法結果之牽連關係，應從較重之行使偽造
    準私文書罪論處。
五、原審未為詳察，遽為對被告Ｂ○○○、Ｊ○○、Ｇ○○無罪之諭知，尚有未洽，
    公訴人上訴意旨，指摘原判決此部分不當，為有理由，自應由本院將原判決關於
    被告Ｂ○○○、Ｊ○○、Ｇ○○部分，予以撤銷改判，審酌被告等冒標會款，詐
    騙金錢甚多，被害人不少，迄今尚未與被害人達成民事和解等一切情狀，各量處
    有期徒刑一年六月，又被告Ｂ○○○前未曾受有期徒刑以上刑之宣告，有臺灣高
    等法院被告全國前案紀錄表在卷足憑，其年紀已六十餘歲，此次因思慮不周，罹
    犯刑典，事後已有悔意，經此刑之宣告後，應知警惕而無再犯之虞，本院認以暫
    不執行其刑為適當，併予宣告緩刑四年，用啟自新。至被告等偽造之得標會單均
    未扣案，被告等於得標後已丟棄滅失，業據被告等供明在卷，揆諸常情，亦無保
    存之可能，既已滅失而未能扣案，該等標單或部分標單上偽造之署押自無庸宣告
    沒收。
六、公訴意旨另以：被告地○○就前述互助會亦參與開標、收受會錢並代表出席債權
    人會議，顯有詐欺、偽造標單及行使偽造標單之犯意聯絡，被告地○○亦涉有刑
    法第二百十六條、第二百十條、第二百二十條第一項之行使偽造準私文書罪及第
    三百三十九條第一項之詐欺取財罪嫌云云；經訊據被告地○○矢口否認有前述偽
    造文書及詐欺之犯行，並辯稱：我沒有招募互助會，僅曾去向親戚收一、二次會
    錢，且我經常出國到大陸，待在家裡的時間不長，本件互助會止會後告訴人黃○○叫我整理父親的會，因為是長子所以才叫我出席債權人會議，並不清楚父親經
    營多少互助會，未參與會務事宜等語；按犯罪事實應依證據認定之，無證據不得
    推定其犯罪事實，又不能證明被告犯罪者，應諭知無罪之判決，刑事訴訟法第一
    百五十四條、第三百零一條第一項分別定有明文；經查被告地○○並未和其父母
    即被告Ｂ○○○等同住，此據告訴人等於告訴狀陳明在卷，且自八十五年四月十
    八日起至八十八年一月十七日止互助會期間，出入境次數多達二十七次，長期來
    往國內外，有內政部警政署入出境管理局出具之入出國日期證明書一份在卷可參
    ，則被告地○○辯稱其無暇參與互助會會務之運作，尚堪採信；又告訴人黃○○
    於原審指稱：倒會後死會、活會是根據廣播請會腳都到服務站來登記死會及活會
    ，因為會腳有的不認識，有的不知道跟了那一個會，所以用廣播的方式請大家來
    認，才算出活會多少，死會多少，而會腳都沒有拿出資料來證明是否為活會，都
    是以登記的方式來計算死會、活會等語（見原審卷二第九十二至九十三頁），被
    告地○○於偵查中亦供稱：是黃○○用廣播的方式通知會員來登記，並將他們死
    會、活會一一告訴我，我抄下來等語（見偵查卷第八十八頁），則被告地○○顯
    係前述互助會止會後，始受告訴人黃○○委託而出面處理互助會之後續事宜，尚
    難遽認被告地○○有參與互助會之運作或冒標情事，此外復查無其他積極證據足
    資認定被告地○○有何公訴人所指之偽造文書及詐欺之犯行，要屬不能證明其犯
    罪，原審因而為被告地○○無罪之諭知，經核尚無不合，公訴人上訴意旨，仍執
    陳詞，指摘原判決此部分不當，並無理由，應予駁回。
據上論斷，應依刑事訴訟法第三百六十八條、第三百六十九條第一項前段、第三百六
十四條、第二百九十九條第一項前段，刑法第二十八條、第五十六條、第二百十六條
、第二百二十條第一項、第二百十條、第三百三十九條第一項、第五十五條、第七十
四條第一款，罰金罰鍰提高標準條例第一條前段，判決如主文。
本案經檢察官陳國全到庭執行職務。
中    華    民    國      九十二      年      一      月     二十三   日
                              臺灣高等法院高雄分院刑事第七庭
                                  審判長法官  李春昌
                                        法官  莊飛宗
                                        法官  黃憲文
右正本證明與原本無異。
如不服本判決應於收受本判決後十日內向本院提出上訴書狀，其未述上訴理由者，
並得於提起上訴後十日內向本院補提理由書狀（均須按他造當事人之人數附繕本)「
切勿逕送上級法院」。
                                      書記官  黃英彥
中    華    民    國      九十二      年      一      月     二十三   日
附錄本判決論罪之法條：
刑法第二百十條：
偽造、變造私文書，足以生損害於公眾或他人者，處五年以下有期徒刑。
刑法第三百三十九條第一項：
意圖為自己或第三人不法之所有，以詐術使人將本人或第三人之物交付者，處五年以
下有期徒刑、拘役或科或併科一千元以下罰金。
附表：（詐取金額之計算係由【冒標會數】乘以【平均統計值之標價】，而【平均統
       計值之標價】中係已平均算出死、活二會之款數，故死會之部分不再予以扣
       除）（另農曆八十七年閏五月已涵算入下表）
┌─┬────┬─────────┬─────────┬──────────┐
│編│互 助 會│  起  迄  時  間  │冒 標 會 數 及 平 │  詐  取  金  額    │
│號│名 稱   │                  │均 標 價          │                    │
├─┼────┼─────────┼─────────┼──────────┤
│一│初一    │八十五年四月十八日│二十二會；四千四百│約九百零九萬九千二百│
│  │（含會首│開始，至八十八年元│元。（按死會應為六│元。（九十五會中扣除│
│  │薛秋原共│月十七日（即農曆八│十九會，活會為二十│薛秋原一會，詐取九十│
│  │九十五會│十五年三月初一至八│六會；但據被告薛淑│四會，每冒標一次約可│
│  │）      │十七年十二月一日，│真等列舉之名單所載│得四十一萬三千六百元│
│  │        │農曆每月初一、十五│，查知被冒標會數。│，共詐標二十二次）  │
│  │        │開標二次） │已開標六十九會之平│                    │
│  │        │                  │均標價為三千八百元│                    │
│  │        │                  │，死、活會兩者平均│                    │
│  │        │                  │值為四千四百元）  │                    │
│  │        │                  │                  │                    │
├─┼────┼─────────┼─────────┼──────────┤
│二│初三    │八十七年三月一日起│九會；四千四百八十│約三百三十一萬一千七│
│  │（會單上│，至八十八年元月十│七點五元。（按死會│百七十五元。        │
│  │八十二會│七日止（每月農曆初│應為二十二會，活會│（八十四會中扣除薛秋│
│  │，會單印│三、十八開標二次）│為六十會；但Ｇ○○│原二會，詐取八十二會│
│  │行後再加│                  │等列出之名單載活會│，每冒標一次約可得三│
│  │薛秋原二│                  │六十九，死會十五會│十六萬七千九百七十五│
│  │會，共八│                  │。已開二十二會之平│元，共詐標九次）    │
│  │十四會）│                 │均標價為三千九百七│                    │
│  │        │                  │十五元，死、活會平│                    │
│  │        │                  │均值為四千四百八十│                    │
│  │        │                  │七點五元）        │                    │
├─┼────┼─────────┼─────────┼──────────┤
│三│初四    │八十六年農曆六月四│十六會；四千四百三│約六百八十一萬三千六│
│  │（共九十│日起，至農曆八十七│十六元。（按死會應│百九十六元。        │
│  │六會，會│年十二月一日止（每│為三十八會，活會應│（詐取九十六會，每冒│
│  │單發行後│月初四、十九開標二│為五十八會；但薛淑│標一次約可得四十二萬│
│  │另增一會│次）              │真等列出之名單載活│五千八百五十六元，共│
│  │）      │                  │會七十四會，死會為│詐標十六次）        │
│  │        │                  │二十二會。已開三十│                    │
│  │        │                  │八會之平均標價為三│                    │
│  │        │                  │千八百七十二元，死│                    │
│  │        │                  │、活會平均值為四千│                    │
│  │        │                  │四百三十六元）    │                    │
│  │        │                  │                  │                    │
├─┼────┼─────────┼─────────┼──────────┤
│四│初五    │八十六年十一月四日│六會；四千五百零八│約一百九十四萬七千四│
│  │（共七十│起，至八十八年一月│元。（按死會應為三│百五十六元。        │
│  │三會）  │十七日止；即八十六│十會，活會應為四十│（七十三會中扣除薛秋│
│  │        │年農曆十月初五起，│三會；但Ｇ○○等列│原一會，詐取七十二會│
│  │        │至農曆八十七年十二│出之名單載活會四十│每冒標一次約可得三十│
│  │        │月一日。（農曆每月│九會，死會二十四會│二萬四千五百七十六元│
│  │        │初五、二十日開標二│。已開三十會之平均│，共詐標六次）      │
│  │        │次）              │標價為四○一六元，│           │
│  │        │                  │死、活會平均值為四│                    │
│  │        │                  │千五百零八元）    │                    │
├─┼────┼─────────┼─────────┼──────────┤
│五│初六    │八十五年十一月十六│十六會；四千四百一│約六百七十七萬九千一│
│  │（共九十│日暨農曆十月初六開│十三點五元。（按死│百三十六元。        │
│  │六會）  │始，至八十八年一月│會應為五十四會，活│（詐取九十六會，每冒│
│  │        │十七日暨農曆八十七│會為四十二會；但同│標一次約可得四十二萬│
│  │        │年十二月一日。（農│右述名單載活會五十│三千六百九十六，共詐│
│  │        │曆每月初六、二十一│八會，死會三十八會│標十六次）          │
│  │        │日開標二次）      │。已開五十四會之平│                    │
│  │        │                  │均標價為三八二七元│                    │
│  │        │                  │，死、活會平均值為│                    │
│  │        │                  │四千四百一十三點五│                    │
│  │        │                  │元）              │                    │
├─┼────┼─────────┼─────────┼──────────┤
│六│初七    │八十七年七月二十九│三會；四千五百零五│約一百零四萬六百五十│
│  │（共七十│日暨農曆六月初七起│元。（按死會應十二│五元。（詐取七十七會│
│  │七會）  │，至八十八年一月十│會，活會應為六十五│，每冒標一次約可得三│
│  │        │七日暨農曆八十七年│會；但據右述名單即│十四萬六千八百八十五│
│  │        │十二月一日。（農曆│見偵卷第七六頁載活│元，共詐標三次）    │
│  │        │每月初七、二十二日│會六十八會，死會九│                    │
│  │        │開標二次）        │會。已開十二會之平│                    │
│  │        │                  │均標價為四○一○元│                    │
│  │        │                  │，死、活會平均值為│                    │
│  │        │                  │四千五百零五元）  │                    │
├─┼────┼─────────┼─────────┼──────────┤
│  │        │                  │                  │據右統計總詐取會員之│
│  │        │                  │                  │會款：約共二千八百九│
│  │        │                  │                  │十九萬一千九百一十八│
│  │        │                  │                  │元不等。            │
└─┴────┴─────────┴─────────┴──────────┘


司法院資訊處製作；財團法人民間司法改革基金會備份。
